【裁判字號】    98,重上更(一),21
【裁判日期】    990420
【裁判案由】    給付貨款
【裁判全文】
臺灣高等法院臺中分院民事判決  98年度重上更(一)字第21號
上  訴  人
即被上訴人  環隆科技股份有限公司
法定代理人  丁○○
訴訟代理人  王一翰律師
被 上 訴人
即 上 訴人  長天科技股份有限公司
法定代理人  甲○○
訴訟代理人  陳郁勝律師
上列當事人間請求給付貨款事件，上訴人對於中華民國95年11月
6日臺灣台中地方法院94年度重訴字第429號第一審判決，各自提
起上訴，經最高法院第一次發回更審，本院於99年3月30日言詞
辯論終結，判決如下：
    主  文
原判決主文第六項關於命環隆科技股份有限公司交付長天科技股
份有限公司車用衛星定位器（型號GM101）壹萬壹仟伍佰個及命
環隆科技股份有限公司給付違約金部分及該部分假執行之宣告暨
訴訟費用（除確定部分外）之裁判均廢棄。
上開廢棄部分，長天科技股份有限公司在第一審之反訴及假執行
之聲請均駁回。
兩造就本訴上訴部分均駁回。
第一（除確定部分外）、二審及發回更審前第三審訴訟費用由長
天科技股份有限公司負擔十分之九，餘由環隆科技股份有限公司
負擔。
    事實及理由
一、
  (一)上訴人即被上訴人環隆科技股份有限公司（下稱環隆公司）
    主張：被上訴人即上訴人長天科技股份有限公司（下稱長天
    公司）於民國（下同）92年2月26日與其簽訂基本交易契約
    書（下稱系爭契約）由長天公司就GPS及相關產品，委由環
    隆公司進行OEM（原廠委託製造）。長天公司92年4月23日依
    系爭契約以採購單（ 下稱第一次採購單 ）向環隆公司訂購
    BODY GM-101（下稱車用衛星定位器），數量5,500個，單價
    為新台幣（下同）2,399元，含稅總價為13,854,225元，約
    定交貨日期為92年6月30日。環隆公司收受長天公司之第一
    次採購單後，即依長天公司之設計生產製造完成，並於92年
    6月30日交付長天公司指定之關務代理及運送人運送，運送
    至長天公司指定之受貨人美國WHISTLER公司收受，環隆公司
    已依第一次採購單將買賣標的物交付並移轉所有權予長天公
    司，長天公司即有給付價金之義務，爰依民法第367條之規
    定請求長天公司給付買賣價金13,854,225元。長天公司又於
    92年5月29日以訂購單（下稱第二次訂購單）向環隆公司訂
    購11,500個車用衛星定位器，單價為2,149元，約定於92年7
    月15日交付4,000個、同年8月15日交付7,500個。長天公司
    嗣於93年10月6日以採購單（採購單號：P00000000、P00000
    000、P00000000）向環隆公司購買材料，數量超過第二次採
    購單全部材料百分之70，環隆公司於93年10月22日，將材料
    交付長天公司後，環隆公司已無法繼續生產第二次訂購單之
    產品，可認長天公司有與環隆公司解除契約之默示意思表示
    ，而環隆公司應允將材料銷售予長天公司，可認環隆公司同
    意，雙方意思表示一致，自生解除契約之效力。環隆公司為
    履行第二次訂購單，已投入材料成本及加工費用，得類推民
    法第254條、256條及245條之1規定，主張信賴契約所支出之
    費用，請求長天公司賠償扣除長天公司購回之百分之70材料
    外之成品及半成品所投入材料成本及加工費用1,930,564元
    等情，求為判命長天公司給付其價金13,854,225元、損害賠
    償1,930,564元及起訴狀繕本送達翌日起加計法定遲延利息
    之判決。
  (二)環隆公司就長天公司提起之反訴另以：環隆公司依第一次採
    購單之買賣契約所交付5,500個車用衛星定位器，已按長天
    公司之設計製造，系爭產品並無瑕疵存在，合乎債之本旨交
    付，又縱有瑕疵，長天公司於92年7月9日發現瑕疵，遲至本
    件訴訟始請求另行交付無瑕疵之物，顯非即時請求，且已逾
    6個月，自無從主張解除契約並請求損害賠償。第二次訂購
    單，因長天公司於93年10月6日向環隆公司購買第二次訂購
    單所準備之材料，數量超過七成，有默示解除契約之意思表
    示，並經環隆公司應允，第二次訂購單之買賣契約已合意解
    除，長天公司一再強調，其於93年10月6日向環隆公司購買
    系爭採購單之材料係向環隆公司「調料」，然業界間之調料
    ，僅會就少部分急用且難以購得之材料予以調借、購買，實
    無可能有「調料」數量超過全部材料七成之情形。且長天公
    司購買上開材料之時點與第二次訂購單，與系爭訂購單約定
    交貨時間，相隔已有一年餘，長天公司非但未請求上訴人交
    貨，反主動向上訴人購買材料，更能證明長天公司已無意請
    求環隆公司製造、交付該批產品，而有意與環隆公司解除系
    爭訂購單所成立之買賣契約，並藉由購買環隆公司為該訂購
    單所採購之材料，減少環隆公司之損失。若認系爭訂購單之
    買賣契約未解除，依系爭訂購單之買賣契約約定長天公司應
    於出貨日10日前開出信用狀，環隆公司長天公司開立交付信
    用狀前，自無先交付貨物之義務，環隆公司主張同時履行抗
    辯，並未陷於給付遲延。系爭訂購單之買賣契約所約定之違
    約金為損害賠償總額之性質，且該約定之違約金過高。
  (三)經最高法院發回後，環隆公司並於本院補陳：
  1.兩造簽訂之系爭契約為工作物供給契約，性質乃含有買賣及
    承攬性質之混合契約，就產品之製造生產部分，應適用承攬
    關係，產品完成後之交付，則應適用買賣關係，依據系爭契
    約而發出之訂單亦同。緣兩造簽訂系爭契約，由長天公司就
    GPS及相關產品，委由環隆公司進行OEM生產，系爭契約第1
    條第1款即載明：「發訂單：由長天利用郵寄、FAX向UMEC公
    司發行訂單。訂單上明記下訂貨年月日、生產品名、規格、
    數量、價格、交期、交貨場所及其他附帶事項。」同條第2
    款亦載明：「訂貨之成立：UMEC公司應允長天之文書時，訂
    單即有效成立」。系爭車用衛星定位器，係環隆公司接受長
    天公司於92年4月23日依系爭契約以傳真方式發出之第一次
    採購單後，環隆公司再根據長天公司所要求之數量，依照長
    天公司之設計製造生產，至於材料，則係由環隆公司按長天
    公司指示之物料清單向相關材料供應商採購。是以，本件係
    由環隆公司提供材料，並負擔材料費用，製造生產系爭貨品
    供給長天公司，系爭契約為工作物供給契約。系爭契約第2
    條：「長天公司針對每個OEM生產、ODM生產及由這些衍生之
    生產案件，明記規格、數量、交期、品質等之交易所需條件
    ，早點委託UMEC報價。雙方價格協議為一般情形下，UMEC報
    價為材料成本加10%與加工成本加總後為單價。」是系爭產
    品之價格包含勞務報酬（即加工成本），足認兩造之意思，
    就系爭產品之製造生產部分，重視工作之完成，應適用承攬
    關係。另系爭產品係專供長天公司出售予其客戶美國Whistl
    er公司，且環隆公司應長天公司之要求，將系爭產品以長天
    公司之名義報關出口，直接運送至美國Whistler公司。是兩
    造對於系爭產品之交付方式，另有特別之約定，足認兩造之
    意思，就系爭產品完成後之交付，重視財產權之移轉，應適
    用買賣關係。
  2.環隆公司就系爭產品所負之瑕疵擔保責任，僅在於擔保「製
    造生產無不合於長天公司指示」之瑕疵存在，至於依據長天
    公司指示製造之產品，是否能達到長天公司與其客戶約定之
    標準、效能，則全然與環隆公司無涉。進言之，長天公司縱
    對於美國Whistler公司擔保系爭產品室外衛星接收定位時間
    為2.5分鐘內，並不意謂著環隆公司裝造系爭產品，必須使
    系爭產品之效能達到室外衛星接收定位時間在2.5分鐘內，
    兩造並未約定系爭產品之規格內容包含室外衛星接收定位時
    間在2.5分鐘內，此應予明辨。
  3.環隆公司無給付第二次訂購單產品之義務，蓋該訂購單之契
    約業已終止，已如前述，縱環隆公司曾於存證信函中提到「
    貴公司92年5月29日訂單，因前批產品重工方式尚有爭議...
    ，本公司不敢冒然生產...。如貴公司堅持本公司交付該批
    數量11,500台GPS產品，請貴公司告知明確解決方案與重新
    確認測試規範，並依基本交易契約書第三條及訂購單上付款
    條件，先行開立L/C交付予本公司，否則本公司尚無交付之
    義務。」等語，亦不過是長天公司於訴訟期間，突然請求一
    年半餘前之產品，一時之間造成環隆公司之錯誤認知而已，
    無從影響系爭訂購單之契約已終止之事實，亦無從回復契約
    之效力。又第二次訂購單之契約縱未因兩造之購買、出售材
    料行為而生終止之效力，本於「權利失效原則」，長天公司
    請求環隆公司交付系爭訂購單產品之權利，亦已歸於消滅。
    縱認環隆公司有交付系爭訂購單產品之義務，環隆公司基於
    誠實信用原則及民法不安抗辯權之立法意旨，拒絕交付，亦
    無不當。
二、長天公司抗辯以：
  (一)就系爭契約之法律性質為繼續性供給契約，為民法上之買賣
    契約。依系爭契約第5.1條、5.2條之約定可知，環隆公司對
    於產品之保固期間為出貨後1年，貨物之規格依長天公司訂
    立之規格為據，發生不良品時，長天公司得退回不良品。此
    所稱之「退貨」，性質上為約定之解除權，買受人得依單方
    之意思表示行使解除權，使買賣契約發生解除之效果。且兩
    造約定於正式訂購出貨前，由環隆公司先交付樣品機3台作
    為品質標準，為貨樣買賣，並須符合美軍品管標準MIL-STD-
    105E/NORMAL/CLASSII/AQL=0.4（抽樣及退貨比例）。依該
    標準出貨3,201台至10,000台，需抽樣200台，而允收品質水
    準按AQL=0.4，200台有3台不合格即拒收，全部視為不合格
    ，並為檢驗方便訂出25種檢驗項目。長天公司之設計圖僅提
    供環隆公司作為生產技術提升參考，稱「作業指導書」，僅
    為內部參考文件，兩造並未以此為貨物品質標準。長天公司
    另為維持一定品質而出示參考零件供應商名冊（合格之廠商
    ），供環隆公司自行審核及檢驗供應商提供零件及物料之品
    質，亦非品質之標準。環隆公司交付第一次採購單之產品，
    出貨至長天公司之美國客戶WHISTLER公司後，長天公司於92
    年7月9日通知環隆公司測試全失敗；92年9月1日退貨送達環
    隆公司。長天公司於92年9月2日至環隆公司檢驗其中10台，
    確認檢驗不合格，有8台衛星接收定位時間超過2.5分，因此
    系爭產品根本無法通過MIL-STD-105E/ NORMAL/CLASSII/AQL
    ＝0.4標準中之電性檢驗第12項定位時間2.5分以內之標準。
    兩造又於94年1月18日抽樣32台中有15台無法通過MIL-STD-1
    05E/NORMAL/CLASSII/AQL＝0.4標準中之電性檢驗第12項室
    外衛星接收定位時間2.5分以內，其他不合格項目尚有如按
    鍵動作不正常、刮傷、軟塞脫落、螢幕出現亂碼等無法使用
    之問題，環隆公司交付之產品確有瑕疵不符合長天公司訂立
    之規格，長天公司確可全數退貨。
  (二)長天公司退貨予環隆公司，係依系爭契約第5.2條之約定，
    即屬解除系爭採購單買賣契約之意思表示。倘不認為長天公
    司所為退貨係解除系爭採購單買賣契約之意思表示，依系爭
    契約第6條第5款前段約定「不履行本契約義務」，環隆公司
    因未交付約定之貨物，長天公司亦得依該條解除契約。
  (三)兩造均知悉系爭採購單之美國客戶為WHISTLER，而長天公司
    交付美國客戶之最後日期為92年7月15日，環隆公司至今仍
    未交付無瑕疵之物，使契約無法達成，長天公司依民法第25
    5條規定解除系爭採購單之買賣契約。又民法第364條所稱另
    行交付無瑕疵之物，係指請求交付其他符合種類而無瑕疵之
    物，而非曾經退回之物，若認長天公司退貨非解除契約之意
    思表示，則應係請求另行交付無瑕疵之物，長天公司於94年
    11月30日當庭請求環隆公司應於7日內另行交付無瑕疵之物
    ，並於94年12月2日以存證信函通知環隆公司應於同年月9日
    中午前交付，及於94年12月12日以存證信函通知環隆公司應
    於同年月15日中午前交付，否則解除契約。環隆公司於94年
    12月5日送交5,488個產品予長天公司，其送貨單上註明P/O
    （訂單號碼）00000000，既不屬系爭採購單之訂單號碼，亦
    不屬系爭訂購單之訂單號碼，且於送貨時環隆公司無指定清
    償之標的，觀系爭訂購單之交貨日期為92年7月15日及92年8
    月15日，而系爭採購單經長天公司以存證信函通知之最新交
    貨日為94年12月9日、12月15日尚未到期，故環隆公司於94
    年12月5日交付之產品係履行系爭訂購單之交付義務，而非
    交付系爭採購單之產品，則環隆公司經長天公司多次催告均
    不給付系爭採購單之產品，長天公司依民法第254條規定解
    除系爭採購單之買賣契約。
  (四)縱認長天公司上述解除系爭採購單買賣契約均無理由，長天
    公司再以環隆公司交付之產品具有瑕疵為由，依物之瑕疵擔
    保及不完全給付之規定，依民法第359條及民法第227條、第
    226條、第256條規定解除系爭採購單之買賣契約，長天公司
    既已合法解除契約，自無給付價金之義務。
  (五)長天公司於兩造訂立系爭訂購單之買賣契約後，另向環隆公
    司購買製造車用衛星定位系統之材料，乃屬同業間調貨之常
    態，環隆公司仍可另向零件供應商採購，並無造成不能生產
    之原因，不能逕為推定為長天公司向環隆公司表示解除系爭
    訂購單買賣契約之意思表示。又環隆公司於94年12月7日通
    知長天公司需先開立信用狀再交貨，亦可知系爭訂購單之買
    賣契約尚未經兩造合意解除。系爭訂購單之貨物，環隆公司
    自認無交付系爭訂購單買賣契約之貨品，則在環隆公司交付
    前，長天公司自得拒絕給付價金。系爭訂購單之買賣契約既
    未經解除，環隆公司主張類推適用民法第254條至第256條請
    求損害賠償，自無理由。至環隆公司主張類推適用民法第24
    5條之1為請求，其前提以契約未成立，更屬無據。
  (六)長天公司提起反訴以：環隆公司未依兩造所訂第一次採購單
    之買賣契約，於其請求交付貨物之期限內另行交付無瑕疵之
    產品，長天公司已合法解除契約，自得請求環隆公司賠償環
    隆公司所受損害及所失利益即美金44,000元。（計算式：長
    天公司與美國WHISTLER公司之訂購單，每個產品可獲得預期
    利潤為美金8元，長天公司與美國WHISTLER公司之訂單單價
    美金83元，而長天公司與環隆公司所訂系爭採購單之單價換
    算為美金75元，故長天公司之可預期利潤為每個美金8元，
    5,500個之利潤合計為美金44,000元）。針對兩造所訂第二
    次訂購單之產品，環隆公司自認迄未交付，長天公司依系爭
    訂購單之買賣契約，請求環隆公司交付貨品，又依據第二次
    訂購單備註第3點約定，自逾期日起每日以總價款之千分之
    一計算違約金，該約定係屬懲罰性違約金之約定，於環隆公
    司未依期履行時，即應給付違約金。按系爭11,500個車用衛
    星定位系統總價款24,713,500元，長天公司自得請求自最後
    交付期限翌日即92年8月16日起至環隆公司交貨止，每日按
    24,713.5元計算之違約金。如認長天公司應先開立信用狀，
    則長天公司已於95年4月17日開立信用狀當庭交付環隆公司
    。環隆公司如主張違約金約定過高，應由其負舉證證明，長
    天公司原本預定將訂購單之貨物轉賣給美國WHISTLER公司，
    因環隆公司遲延交付致無法轉賣予美國客戶，轉賣差額損失
    即有7,086,100元，另有其他損失尚未計入云云。聲明求為
    判決：(一)環隆公司應交付長天公司衛星定位器，型號GM101
    之貨物11,500台；及自92年8月16日起至交貨日止，每日按
    24,713,500元之千分之一計算之違約金；(二)環隆公司應給付
    長天公司美金44,000元及自反訴狀繕本送達環隆公司之翌日
    起至清償日止按年息5%計算之利息；(三)長天公司願供擔保聲
    請宣告假執行。
  (七)長天公司於本院補充陳述略謂：
  1.環隆公司稱系爭產品為依照長天設計生產，材料亦由長天指
    示，長天公司否認，環隆公司應負舉證責任，環隆公司一邊
    主張民法第367條，一面主張承攬，前後主張實有矛盾。
  2.本件為兩造之買賣行為產生之糾紛，至於約定瑕疵之認定在
    契約成立前有樣品機之製作，因此須以樣品機功能為瑕疵之
    判斷依據（不得低於樣品機）。縱無樣品機，也須依物之價
    值或通常效用為判斷依據，不可能無依據。本件貨物確實有
    瑕疵，有環隆公司員工乙○○於原審95年3月27日言詞辯論
    庭之證詞：「原告生產產品不良率相當高，...解決方式是
    提高生產的數量，生產多一點。」為憑，環隆公司稱此為「
    設計瑕疵」，但設計瑕疵應是全部都有瑕疵，且之前10,000
    台出貨卻無發生瑕疵問題，不合一般邏輯。而認定主要瑕疵
    之「接收時間問題」正是GPS最重要功能，沒有好的接收能
    力一切免談，而樣品機接收時間都在2分鐘內，長天公司願
    意放寬至2分半鐘，已提出相當優惠。至於AQL=0.4抽樣標準
    是業界標準並無爭議，本件抽樣200台中有3台不通過就應全
    退。因全退之定義在本契約無明確定義，若不認為是解除契
    約而是另行交付無瑕疵之物者，環隆公司也應於94年12月5
    日交付無瑕疵之物。環隆公司自92年9月1日收受退貨後並無
    交付貨物，並一再稱「是買受人要求鑑定」，但觀雙方往來
    之電子郵件可知，是出賣人希望修補後再出賣。本件訴訟於
    二審經雙方合意並同意以樣品機為標準送鑑定，鑑定結果確
    認一般抽樣產品功能比樣品機差。因此貨物確實有瑕疵無誤
    。
三、原審就本訴部分判命長天公司應給付環隆公司13,854,225元
    及自94年7月12日起至清償日止，按年息百分之5計算之利息
    ，並駁回環隆公司其餘之請求，環隆公司對於敗訴部分全部
    不服，並提起上訴；就反訴部分則命環隆公司應交付長天公
    司車用衛星定位（型號GM101）11,500個及自95年4月28日起
    至交付貨品日止，給付長天公司按每日24,710.5元計算之違
    約金，並駁回長天公司其餘之請求（此部分未據聲明不服）
    ，長天公司對於命其給付環隆公司13,854,225元及自94年7
    月12日起至清償日止，按年息百分之5計算之利息部分不服
    ，其起上訴，對原審駁回其餘請求部分，未聲明上訴，已告
    確定在案。
  (甲)環隆公司本訴上訴聲明：
  一
  (一)原判決不利於環隆公司之部分廢棄。
  (二)上開廢棄部分，長天公司應再給付環隆公司1,930,564元及
    自94年7月12日起至清償日止，按年息百分之 5計算之利息
    。
  (三)環隆公司願供擔保，請准宣告假執行。
  (四)第一審第二審及發回前第三審訴訟費用由長天公司負擔。
  二反訴上訴聲明：
  (一)原判決不利於環隆公司部分廢棄。
  (二)上廢棄部分，長天公司在第一審之訴及假執行之聲請均駁回
    。
  (三)第一、二審訴訟費用由長天公司負擔。
  (乙)長天公司上訴聲明：
  (一)原判決就長天公司敗訴部分廢棄。
  (二)上開廢棄部分，環隆公司在第一審訴之聲明均駁回。
  (三)訴訟費用由環隆公司負擔。
  (四)如受不利益判決，願供擔保，請准宣告免為假執行。
四、兩造不爭執之事項
  (一)長天公司於92年2月26日與環隆公司簽訂基本交易契約書，
    就GPS（全球衛星定位系統）及相關產品，委由環隆公司進
    行OEM（原廠委託製造）或ODM生產，約定期限一年，兩造未
    提出書面變更或解約時，本契約再繼續延長一年，此後也依
    此行事。
  (二)依系爭契約第5條產品保證之約定，其中5.1保固期限為出貨
    後一年，UMEC（即環隆公司）保證產品製造及工藝水準符合
    長天訂立之規格，如有因長天設計不良導致之不良品不在UM
    EC保固範圍內，因顧客誤用或不當使用造成的損害不在保固
    範圍內。5.2當發生不良品時，長天盡速將其不良品內容隨
    同事故發生過程通知UMEC，由UMEC確認無誤後通知長天退貨
    確認代碼，長天再依此退回不良品。
  (三)長天公司於92年4月23日向環隆公司訂購數量5,500個BODY G
     M-101車用衛星定位系統，單價2,399元，交貨日期為92年6
    月30日，環隆公司於上述交貨日期交付5,500個衛星定位系
    統至長天公司指定之永儲股份有限公司及星網通運股份有限
    公司運送，送至長天公司指定受貨人美國WHISTLER公司收受
    。嗣經美國WHISTLER公司退回給長天公司，再由長天公司於
    92年9月1日退貨5,488台予環隆公司收受，並留下12個做為
    檢驗之用。
  (四)長天公司另於92年5月29日以訂購單向環隆公司訂購11,500
    個BODY GM-101，單價2,149元，約定於92年7月15日交付4,0
    00個、同年8月15日交付7,500個。目前環隆公司尚未交付貨
    品。長天公司就第二次訂購單，於95年4月17日開立信用狀
    交予環隆公司，有效期限為95年4月30日；於95年4月26日修
    改為有效期限至95年5月8日，於95年5月11日修改為有效期
    限至95年6月30日。
  (五)環隆公司於94年12月5日交付5,488個車用衛星定位系統予長
    天公司。
  (六)長天公司於93年10月6日以採購單（採購單號：P00000000、
    P00000000、P00000000）向環隆公司購買材料，環隆公司於
    93年10月22日，將材料交付長天公司。
  (七)美軍品管標準MIL-STD-105E/NORMAL/CLASSII/AQL=0.4（允
    收標準）。依該標準出貨3201台至10000台，需抽樣200台，
    而允收品質水準按AQL＝0.4，200台，有2台以下不合格，即
    視為全部允收；超過3台不合格，可以拒收。
五、兩造爭執之事項
  (甲)本訴部分：
  (一)兩造所簽訂之系爭契約性質究為單純買賣契約抑或為買賣與
    承攬之混合契約？如為買賣契約，則該契約類型是否為貨樣
    買賣？
  (二)環隆公司於92年6月30日交付之貨品，是否有環隆公司應負
    之瑕疵？
  (三)長天公司於92年9月1日將系爭產品5,488台退回予環隆公司
    收受，其真意為何？如為解除契約，是否有解除契約之法定
    及約定事由？
  (四)如上開買賣契約未經長天公司依法解除，環隆公司於94年12
    月5日交付5,488個車用衛星定位系統予長天公司，係履行何
    買賣契約之給付義務？環隆公司依買賣契約之法律關係，請
    求長天公司給付貨款，是否有理由？
  (五)兩造依據系爭契約所為之第二次訂購單，環隆公司主張解除
    契約，是否有理由？環隆公司主張債務不履行請求損害賠償
    ，是否有理由？
  (乙)反訴部分：
  (一)長天公司請求環隆公司交付92年5月29日訂購單契約之貨物
    ，有無理由？
  (二)如長天公司可請求交付前述貨物，環隆公司是否有給付遲延
    ？長天公司可否請求給付違約金？該違約金性質為何？違約
    金金額是否過高？
六、本院之判斷：
  (甲)本訴之部分
  (一)系爭契約之定性：
  1.系爭契約之法律性質，應為買賣契約抑或買賣與承攬之混合
    契約？按解釋意思表示，應探求當事人真意，不得拘泥於所
    用之辭句，民法第98條定有明文。蓋解釋意思表示，端在探
    求表意人為意思表示之目的性及法律行為之和諧性。是解釋
    契約尤須斟酌交易習慣，及當事人所欲達成之經濟效果、合
    理預期之契約利益，依誠信原則而為之。關於法律行為之解
    釋方法，應以當事人所欲達到之目的、交易習慣、任意法規
    及誠信原則為標準，合理解釋之。其中應將當事人之目的列
    為最先，交易習慣次之，任意法規又次之，誠信原則始終介
    於其間以修正或補足之。因此，解釋契約應通觀全文，並斟
    酌立約當時之情形，以期不失立約人之真意。又解釋契約應
    以當事人立約當時之真意為準，而真意何在，則應以過去事
    實及其他一切證據資料為斷定之標準，不能拘泥文字致失真
    意（最高法院18年上字第1727號判例、19年上字第58號判例
    、19年上字第453號判例、88年度台上字第1671號判決要旨
    參照）。是故，於探求當事人立約真意時，所應力求者，乃
    於解釋契約條款時，斟酌當事人訂約時客觀上所存在之一切
    情事，以契約當事人所欲達成之契約目的為基準，不違背契
    約本質，而為符合公平正義之契約解釋。至所謂契約之目的
    ，係指當事人基於契約內容所欲達成之經濟效果。而所謂契
    約之本質，則係指通常交易觀念，及一般交易當事人所得合
    理預期之給付目的與契約利益而言。復按承攬關係重在勞務
    之給付，買賣關係之重在財產權之移轉，此為最高法院71年
    度台上字第1678號裁判要旨可資參照。因此，系爭契約之法
    律性質究竟為買賣抑或買賣與承攬之混合契約，主要之判斷
    依據，應視兩造於締約時，長天公司所預期之給付目的，是
    否有著重於勞務之給付，抑或就標的物為所有權之移轉而定
    。
  2.按買賣乃法律行為，基於買賣取得不動產之所有權，非經登
    記不生效力，與承攬之定作人原始取得工作物所有權之情形
    不同。至所謂工作物供給契約，即工作物全部材料由承攬人
    供給者，如當事人之意思重在工作物財產權之移轉時，仍不
    失為買賣之一種（最高法院59年台上字第1590號判例參照）
    。經查，兩造簽訂系爭契約，由長天公司就GPS及相關產品
    ，向環隆公司下單，約定由環隆公司自行提供材料及負擔材
    料費用，並負責製作物品完成後，將完成物交付長天公司所
    指定之受貨人美國WHISTLER公司收受之事實，為兩造所未爭
    執在卷；而經檢視系爭第一次、第二次採購單上所記載之用
    詞，係以產品編號、產品名稱、規格描述（品名、規格）、
    數量（採購數量）、單位、單價為之；又系爭採購單之備註
    事項，則係用以記載貨款結算日、延遲交貨之違約金計算等
    之約定事項，並且使用「賣方」等用語；此均有系爭採購單
    2紙在卷可據。據此，本院審酌上述採購單內容，長天公司
    對於環隆公司所應製造交付貨物之如何產製、製造過程應注
    意事項等，在採購單上並未為指示、規劃，長天公司雖曾交
    付環隆公司系爭產品之製造說明書，惟該說明書僅係指導環
    隆公司製作符合長天公司要求之貨物，環隆公司縱未遵循長
    天公司提供說明書之方式製作，若交付之貨物能達到長天公
    司要求之品質，則環隆公司製作之方法、使用之材料為何，
    均非所問，即長天公司並非以環隆公司為交付貨品而提供之
    「勞務」或「工作過程之一定進度」，作為計價基礎。況且
    ，系爭採購單，係有關車用衛星定位器之交易行為，買方所
    著重在車用衛星定位器之交付，及所交付之車用衛星定位器
    ，品質是否符合要求，要與環隆公司究係如何完成及完成貨
    品所支出之勞務多少無關，則依據上述，系爭採購單之約定
    內容，要與一般承攬契約之內容相異。而長天公司亦未原始
    取得工作物所有權，與承攬有間。稱買賣者，謂當事人約定
    一方移轉財產權於他方，他方支付價金之契約，民法第345
    條第1項有所明文。本件系爭採購單之交易，雙方當事人之
    意思，一方既著重在貨物財產權之移轉，而他方則依據其所
    交付貨物之數量，據此請求價金，依據上述民法之規定，已
    符合買賣契約之要件，在契約解釋上，自為買賣契約。
  (二)環隆公司於92年6月30日交付之貨品，是否有環隆公司應負
    之瑕疵？
  1.按「給付物僅以種類指示者，依法律行為之性質或當事人之
    意思不能定其品質時，債務人應給以中等品質之物。」民法
    第200定有明文。又「貨樣約定買賣者，視為出賣人擔保其
    交付之標的物與貨樣有同一之品質，為民法第388條所明定
    。貨樣買賣適用第354條第2項及其他有關瑕疵擔保之規定。
    如標的物不具備貨樣之品質時，買受人固得依民法第360條
    之規定，行使其權利，惟若交付之標的物品質符合貨樣之品
    質，縱令與一般期待品質有落差，亦不能謂品質有瑕疵。」
    （最高法院91年度台上字第1953號判決參照），是依貨樣而
    定標的物之買賣，是為貨樣買賣；因此，於買賣磋商及訂約
    過程中，如提示或交付貨樣者，即推定為貨樣買賣；又貨樣
    買賣，出賣人當然有品質瑕疵擔保責任，其標準則為貨樣之
    品質。換言之，貨樣之效果，即等於民法第354條第2項之保
    證，亦即貨樣買賣之特殊者，僅在出賣人之瑕疵擔保責任，
    而且特別注重於貨樣代替品保證之部分。本件欲審酌環隆公
    司92年6月30日交付之貨品是否具有瑕疵，首先需探究系爭
    貨物應達何程度之品質。查兩造就系爭貨品之規格內容並未
    於系爭契約中明確規範（見原審支付命令卷附之基本契約書
    ），惟環隆公司就系爭貨物前曾提供3台樣品機供長天公司
    測試後，長天公司始於92年2月26日與環隆公司簽訂系爭契
    約，並於92年4月23日向環隆公司訂購數量5500個車用衛星
    定位系統，兩造並就買賣標的種類、數量、價格均已合致等
    情，有系爭第一次訂購單乙紙在原審卷一第22頁足稽，且為
    兩造所不爭，而環隆公司並無法提出系爭契約並非貨樣買賣
    之有利證據，揆諸前揭說明，本件應屬貨樣買賣無訛，而環
    隆公司本應交付與樣品機具有相同品質之貨物。
  2.因本件系爭契約屬貨樣買賣，環隆公司應交付貨物之品質須
    與樣品機具有相同之品質，否則即對長天公司負有物之瑕疵
    擔保責任，已如前述。又環隆公司貨物無法一一與樣品機逐
    一比對，因此長天公司將樣品機之標準化為檢驗測試表項目
    ，供環隆公司出貨檢測之用，有長天公司品保人員張春曙之
    證詞附於原審卷二第11、12頁可稽，且為環隆公司亦不爭執
    ，是本件應審酌環隆公司依據系爭契約所為第一次訂購單之
    產品，是否有未達檢驗測試項目之瑕疵。環隆公司主張檢測
    項目依據長天公司首次提出之文件，並無包含「室外衛星接
    收定位時間2.5分MAX」之項目，業據其提出出貨之檢驗報告
    為證（見本院前審卷(一)187至226頁），並為長天公司不爭執
    真正，並經證人即長天公司員工張春曙於原審證明該書面是
    為長天公司第一次提供給環隆公司檢驗之格式屬實（見原審
    卷(二)11頁），再上開自92年4月26日迄92年5月23日檢驗報告
    有室內接收衛星訊號的時間，迨92年6月30日之檢驗報告始
    增列有「室外衛星接收定位時間2.5分MAX」，足見兩造在訂
    立買賣契約當時，並無就此「室外衛星接收定位時間2.5分
    MAX」作約定，本件兩造契約既為貨樣買賣，雙方對於品質
    之要求本應以環隆公司提供之樣品機為標準，惟兩造未就「
    室外衛星接收定位時間2.5分MAX」之項目約定，嗣後長天公
    司片面要求以樣品作為比對，有環隆公司員工楊桂森於92年
    5月7日寄件長天公司員工張春曙回覆之電子郵件附於原審卷
    一第182頁可稽，上開Ｅ－mail明白表示ＱＣ並未作室外實
    際接收測試，詢問張春曙以後ＱＣ是否作室外實際接收測試
    之抽驗等語，益見檢驗測試項目已包含「室外衛星接收定位
    時間2.5分MAX」乃長天公司嗣後要求環隆公司增加之測試項
    目，為兩造訂約時所無，故兩造第一次交易10000並無問題
    ，此可從證人即長天公司研發處副總經理游政陸於原審證述
    ：「本件兩造之前已經針對相同產品有過交易，當時原告交
    付的產品並無重大瑕疵，產品設計與本次交易均屬相同。…
    」，見原審卷(二)12頁）即明。
  3.按「當事人主張有利於己之事實者，就其事實有舉證之責任
    」民事訴訟法第277條前段定有明文。環隆公司既於92年6月
    30日依長天公司之指示直接交付貨物予美國WHISTLER公司收
    受，為長天公司所不爭執，而環隆公司否認系爭貨物有瑕疵
    ，則長天公司就環隆公司交付貨物有瑕疵部分，自應負舉證
    責任。查系爭貨物出貨前經環隆公司依據MIL-STD-105E/NOR
    MAL/CLASSII/AQL=0.4之允收標準抽樣32台檢驗通過，交付
    美國WHISTLER公司後，長天公司於92年7月9日通知環隆公司
    美國WHISTLER公司自20箱取20件測試全部失敗，復於同年月
    10日告知，美國WHISTLER公司進一步測試有27％不良，長天
    公司於收到美國WHISTLER公司退貨後測試只有3件可接收，
    環隆公司收到20件退貨測試卻10件全部可接收，92年10月1
    日，長天公司將測試無誤之102件貨物送與美國WHISTLER公
    司，美國WHISTLER公司第一次測試其中100件，有37件無法
    通過，嗣美國WHISTLER公司針對該37台再以相同方式、於同
    地點測試，該37台全數通過等情，有長天公司95年1月6日答
    辯狀三被證8（參原審卷一第110頁）、環隆公司98年6月19
    日上訴理由狀第8頁（參本院卷(一)第89頁）可稽，相同貨物
    於不同時間測試結果大相逕庭，可知衛星定位系統容易受地
    形、天候之不同而影響檢測之結果，上開兩造之測試，一來
    並非處於相同之地理環境及天候狀態，二來兩造之測試並非
    公正客觀專業之鑑定機關所為，因此無論長天公司抑或環隆
    公司所為之測試結果，均無法證明系爭貨物是否有上開「室
    外衛星接收定位時間」超過2.5分鐘之事實。長天公司雖抗
    辯前審囑託財團法人工業技術研究院（下稱工研院）就系爭
    產品抽樣200台與樣品機測試「室外衛星接收定位」所需時
    間，是否超過樣品機所需時間做檢測，經工研院實際檢測結
    果顯示「抽樣機」5台接收定位完成時間皆超過「樣品機」
    接收定位時間，有工研究97年8月8日工研轉字第0970009524
    號函檢附之鑑定報告書附卷可參（見本院前審卷二第54至58
    頁），足認環隆公司於92年6月30日交付之貨品具有瑕疵云
    云。惟工研院之鑑定報告並無針對冷暖開機分別作鑑定，是
    否對鑑定結果有影響，已無非疑，且兩造技術人員均表明衛
    星不斷移動，該工研究之鑑定時是否隨著移動抑或原點測試
    亦不明；而環隆公司主張樣品機在97年2月21日交付鑑定前
    已經確認其功能正常，為暖開機，而抽樣成品機是冷開機，
    又經變更修改，致有差異，衛星不斷移動，測試環境不明，
    該鑑定結果不足為憑等語，並提出修改來往Ｅ─mail為據（
    本院前審卷(二)85至頁），另證人即環隆公司之技術人員乙○
    ○於本院證稱：「（問：據我所知這些產品是在92年生產，
    測試是在97年，經過那麼久的時間測試，系爭產品存放的環
    境，是否影響測試結果？）電子產品比較怕潮濕，在潮濕的
    情形下就比較容易壞，產品是放在倉庫，沒有空調，溫、濕
    度的變化比較大，產品也就比較容易故障。樣品機是放在有
    空調的辦公室，比較不容易壞，時間久的情形下，機器內部
    有一個本地震盪器，因為GPS頻率需要很精確，震盪器的頻
    率在生產有依照長天的要求，調整到他們要的範圍內，時間
    久的話，頻率很容易偏掉，頻率偏差太大，搜尋衛星會比較
    困難。因為接收的是1.5G（大略值），接收器就要產生另一
    個固定的頻率，才能去找到衛星訊號。所以接收器震盪器的
    頻率差太多，就不容易比對。震盪器放久會老化，它的特性
    就比較容易偏差，像電容、電感放久後，它的特性也會偏差
    。因為GPS接收需要很精確的頻率，這裡差一點、那裡差一
    點，就不容易接收。」等語（參本院卷二第277頁），並為
    在場證人即長天公司技術人員丙○○所不否認，足見產品存
    放環境及時間長短，均會影響到系爭貨物良窳，而系爭貨物
    自製作完成時起至工研院鑑定時，時間已長達5年，依兩造
    契約第5條約定，其保固期間為一年（見原審卷(一)22頁），
    縱認工研院97年所為之鑑定接收時間屬實，然成品機與樣品
    機有別，成品機經多次修改，工研院其測試環境、方法不明
    ，衛星移動亦影響鑑定，故工研院97年所為之鑑定結果尚不
    足為環隆公司不利之認定；況證人乙○○證稱系爭的GPS是
    賣給美國WHISTLER，在該公司的網頁上面有說明書載明冷開
    機是五分鐘，暖開機是四十秒等語（見本院卷(二)276頁背面
    ），工研院鑑定成品機接收時間未逾五分鐘，自不能認該鑑
    定可證明92年製造之系爭貨物具有瑕疵，至於證人張春曙為
    長天公司員工，表示其測試標準無不同，顯與環隆公司之所
    附上開檢驗報告不合，其證詞尚不足取。且經本院欲再送GP
    S函詢工研究有無冷暖開機之差異，惟長天公司拒絕再送（
    見同卷258頁），尚難查明，自不足為環隆公司不利之認定
    ；況長天公司並認為測試主要目的在於確認系統組裝後仍能
    運作，故不在乎單機靈敏度，只要能開機運作定位即可，環
    隆公司基於生產立場只要依循長天的規範生產即可，在這個
    原則下，長天公司會對產品負責等語（見本院卷133頁），
    惟經抽送往工研院鑑定之成品，均可定位，已如上述，只不
    過其接收時間比樣品機稍長，已如上述，則長天公司自應證
    明環隆公司有何違反長天公司對於產品之規範，始應令環隆
    公司負責，惟長天公司未能舉證證明。
  4.系爭5500個BODY GM-101，遭美國客戶退貨，長天公司將之
    交環隆公司，長天公司表示即為退貨解除契約云云，惟為環
    隆公司否認，認為為協助長天公司就系爭貨品問題所在，願
    意rework（重做）等語，惟長天公司既未能證明上開貨品有
    何瑕疵，該美國究何原因客戶退貨及退貨是否有正當理由等
    ，此為長天公司與該美國客戶退貨間之問題，要難歸責於環
    隆公司。
  5.綜上，長天公司既不能證明系爭貨物具有瑕疵，則環隆公司
    於92年6月30日交付貨物，已履行系爭契約第一次訂購單之
    交付義務，長天公司雖以系爭貨物有瑕疵於92年9月1日退回
    5,488台予環隆公司收受，並留下12個做為檢驗之用，無損
    於環隆公司已交付之事實，且長天公司解除契約並不合法，
    且環隆公司復於94年12月5日日交付5,488個車用衛星定位系
    統予長天公司，是環隆公司依據民法第367條規定向長天公
    司請求交付價金13,854,225元及起訴狀繕本送達翌日起加計
    法定遲延利息，與法並無不合。
  (三)兩造依據系爭契約所為之第二次訂購單，環隆公司主張解除
    契約，是否有理由？環隆公司主張債務不履行請求損害賠償
    ，是否有理由？
  1.環隆公司主張兩造第二次訂購單之買賣契約，因長天公司事
    後買回環隆公司為履行該買賣契約準備之材料之七成以上，
    已據長天公司以默示表示解除契約，並經環隆公司應允而合
    意解除契約，環隆公司並得類推適用民法第254條、256條及
    第245條之1之規定，請求長天公司賠償環隆公司為履行該訂
    購單之買賣契約所受之損害即扣除長天公司購回之七成材料
    外之成品及半成品所投入材料成本及加工費用1,930,564元
    等語。長天公司則抗辯其另向環隆公司購買製造車用衛星定
    位系統之材料，乃屬同業間調貨之常態，環隆公司仍可另向
    零件供應商採購，並無造成不能生產之原因，不能逕為推定
    為長天公司向環隆公司表示解除系爭訂購單買賣契約之意思
    表示等語。
  2.經查，環隆公司主張長天公司於兩造於92年5月29日訂立訂
    購單（下稱系爭訂購單）之買賣契約後，另於93年10月6日
    向環隆公司購買七成材料之事實，為長天公司所不爭執，惟
    長天公司抗辯環隆公司未能證明銷售予長天公司之材料係屬
    專為履行系爭訂購單之買賣契約所準備；況長天公司向環隆
    公司購買之材料，並非市場上獨佔專賣之商品，環隆公司為
    履行系爭訂購單之製造，仍可再向材料供應商採購必要之零
    件，殊無因此即無法履行系爭訂購單之買賣契約之情形，實
    難據以認為長天公司所為購買材料之行為，即屬默示解除系
    爭訂購單買賣契約之意思表示。再參以環隆公司於94年12月
    間以台中大全街郵局第1327號存證信函覆長天公司94年12月
    2日、94年12月12日存證信函通內容第三頁提到：「貴公司
    92年5月29日訂單，因前批產品重工方式尚有爭議…本公司
    不敢貿然生產…如貴公司堅持本公司交付該批數量11,500台
    GPS產品，請貴公司告知明確解決方案與重新確認測試規範
    ，並依基本交易契約書第三條及訂購單上付款條件，先行開
    立L/C交付予本公司，否則本公司尚無交付之義務。」等語
    （見原審卷(二)80頁），依上開文義觀知，環隆公司仍認為92
    年5月29日訂單契約尚屬存，是環隆公司主張92年5月29日訂
    單之買賣契約，業經兩造合意解除，洵屬無據云云，惟查：
    上開系爭5500個BODY GM-101，遭美國客戶退貨，兩造均在
    解決之方法，此從雙方來往之Ｅ－mail可知（見原審卷(二)50
    至53頁前），環隆公司表明有依長天公司訂單所備之7100套
    之材料，請長天公司儘速告知後續處理措施，長天公司之法
    定代理人甚表示在環隆公司無法提出解決方式，測試結果及
    交貨日期均符合客戶之要求，為了填補客戶及市場之需求，
    不再承諾（commit）有關5.5k之訂單（見原審卷43頁、45頁
    ），環隆公司於92年12月11日發Ｅ─mail長天公司，表示係
    依92年5月29日所下訂單所備材料，仍待長天公司指示進行
    ，如長天公司不欲製成成品，則請該公司將材料買回（見本
    院前審卷(一)75頁），長天公司遂於93年10月6日日買回材料
    之七成，為兩造所不爭執；是兩造先前交易仍有糾紛，價金
    未給付，長天公司又指環隆公司交付之物品有瑕疵，長天公
    司不再承諾（commit）有關5.5k之訂單，環隆公司乃要求長
    天公司買回材料；且證人即曾任環隆公司之員工謝其鵬  並
    於原審證稱：伊負責兩造間之業務。92年5月29日訂單環隆
    公司投入生產後，長天公司業務代表范貴章電話跟我聯絡表
    示之前產品送至美國客戶處被退貨，所以五月二十九日的訂
    單暫時不生產，等到產品問題解決時再做，但是後來一直找
    不到解決的方法，長天公司貨款也未給付，環隆公司要我與
    長天公司商議，解決前已交付產品的貨款及五月二十九日訂
    單所購置零件及半成品款項，與范貴章聯繫，范貴章表示公
    司決定先處理零件部分即由長天公司向環隆公司購買部分零
    件及半成品，實際上的買賣交易是與長天公司生管部門人員
    聯繫訂立，兩造嗣後均未就五月二十九日訂單做後續處理動
    作等語。亦為兩造所不爭執（見原審卷(二)95年月17日言詞辯
    論筆錄），則環隆公司出售之材料果為製造其他公司所需，
    勢必影響對於其他公司產品之進度，顯不可能，所售顯為92
    年5月29日訂單所備材料。至於長天公司抗辯屬於同業間之
    調料，惟衡情論理，業界之調料，應僅會少數以應急，絕無
    達七成調料之可能，且電子材料價格波動甚大，報價係以當
    時材料進價為計算，因時間之差異，其價格即有不同，端視
    市場供需而定；再參酌兩造就上開材料成立買賣，長天公司
    未再就上開92年5月29日之訂單催促環隆公司交貨以觀，就
    此述事實經過，本院認為兩造對於92年5月29日之買賣，在
    長天於93年10月6日日買回材料時，默示合意解除。雖長天
    公司於訴訟中發函表示要環隆公司履行上開契約，然此不過
    為要約而已，縱環隆公司回覆要長天公司告知明確解決方案
    與重新確認測試規範及開立信用狀，係拒絕該要約，至多屬
    於要約之誘引，雖長天公司嗣後有開立信用狀，然未明確告
    知解決方案與重新確認測試規範，縱屬要約，經環隆公司送
    回信用狀，顯然拒絕其要約，長天公司復未能證明環隆公司
    已經承諾，尚難認為成立新之契約。故長天公司反訴請求環
    隆公司交付11500個BODY GM-101即無理由；況迄長天公司於
    94、95年間要求交付92年5月29日訂單之產品，歷時久矣；
    亦無實益，蓋科技產品非民生必需品，鮮有如此長之壽命，
    對長天公司而言，並無實際利益，因其亦無法銷售，早已被
    其他同類產品取代，相信長天公司自身亦明白此理，至多屬
    於損害賠償之範疇，然本件系爭訂單既已解除，並無此問題
    ，併予敘明。
  3.按解除權之行使，不妨礙損害賠償之請求；又契約未成立時
    ，當事人為準備或商議訂立契約而有左列情形之一者，對於
    非因過失而信契約能成立致受損害之他方當事人，負賠償責
    任：一、就訂約有重要關係之事項，對他方之詢問，惡意隱
    匿或為不實之說明者。二、知悉或持有他方之秘密，經他方
    明示應予保密，而因故意或重大過失洩漏之者。三、其他顯
    然違反誠實及信用方法者。前項損害賠償請求權，因二年間
    不行使而消滅。民法第260條、第245-1條分別定有明文。而
    民法第二百六十條規定解除權之行使，不妨礙損害賠償之請
    求，並非積極的認有新賠償請求權發生，不過規定因其他原
    因已發生之賠償請求權，不因解除權之行使而受妨礙。故因
    契約消滅所生之損害，並不包括在內，因此該條所規定之損
    害賠償請求權，係專指因債務不履行之損害賠償而言（見最
    高法院55年台上字第2727號判例、80年度台上字第2337號判
    決參照）。查環隆公司之主張，係以系爭訂購單之買賣契約
    業經兩造合意解除，自無從再發生民法第254條、256條所定
    給付遲延或給付不能之法律效果，亦與民法第245條之1所規
    定之態樣係以契約未成立為前題不符。是環隆公司主類推適
    用上開規定請求長天公司賠償損害1,930,564元，均於法不
    合，不應准許。
  (甲)反訴之部分：
    長天公司請求環隆公司交付第二次訂購單契約之貨物，有無
    理由？
    長天公司主張其於92年5月29日以訂購單向環隆公司訂購11,
    500個BODY GM-101，單價2,149元，約定於92年7月15日交付
    4,000個、同年8月15日交付7,500個；環隆公司迄未交付上
    開貨品。長天公司就第二次訂購單之買賣契約，於95年4月
    17日開立信用狀交予環隆公司，有效期限為95年4月30日；
    於95年4月26日修改為95年5月8日，於95年5月11日修改為95
    年6月30日等情，為環隆公司所不爭執。惟兩造第二次訂購
    單之買賣契約，業經合意解除，已如前述。則長天公司依第
    二次訂購單之買賣契約，請求環隆公司履行交付貨品之給付
    義務，為無理由，不能准許。長天公司請求給付違約金亦無
    理由，應予駁回。
七、綜上所述，本訴部分，環隆公司依據民法第367條規定向長
    天公司請求交付價金13,854,225元及自94年7月12日起至清
    償日止，按年息百分之5計算之利息，為有理由，應予准許
    ，其逾上開數額之請求，則無理由，應予駁回。原審就此部
    分之判決，核無不當。反訴部分，長天公司依第二次訂購單
    之買賣契約請求環隆公司給付購11,500個衛星定位器及自95
    年月28日起至交貨日止之違約金，均為無理由，不能准許。
    原審就長天公司反訴部分為環隆公司敗訴之判決，並為假執
    行之宣告，於法尚有未洽，自屬不能維持。上訴論旨指摘原
    判決不當，求為廢棄改判，非無理由，爰判決如主文第二項
    所示。至於原審就本訴部分，各為兩造敗訴之判決，核無不
    合，兩造上訴論旨指摘原判決不當，聲明求為廢棄改判，非
    有理由，皆應予駁回。
八、本件事證已臻明確，兩造其餘陳述與舉證，經審酌後，認於
    判決結果不生影響，無予逐一論述之必要，附此敘明。
據上論結，本訴部分，兩造上訴皆為無理由；反訴部分，環隆公
司上訴有理由，依民事訴訟法第450條、第449條第1項、第79 條
，判決如主文。
中    華    民    國    99    年    4     月    20    日
                民事第五庭    審判長法  官  童有德
                                    法  官  古金男
                                    法  官  鄭金龍
以上正本係照原本作成。
如對本判決上訴，須於收受判決送達後20日內向本院提出上訴書
狀，其未表明上訴理由者，應於提出上訴後20日內向本院提出上
訴理由書（須按他造人數附具繕本）。
上訴時應提出委任律師為訴訟代理人之委任狀。具有民事訴訟法
第466條之1第1項但書或第2項之情形為訴訟代理人者，另應附具
律師及格證書及釋明委任人與受任人有該條項所定關係之釋明文
書影本。
                                    書記官  姚錫鈞
中    華    民    國    99    年    4     月    21    日
                                                      Ｓ

司法院資訊處製作；財團法人民間司法改革基金會備份。
